臺灣高雄地方法院民事裁定          100年度消債更字第150號
聲  請  人  李依濃
代  理  人  徐豐益 律師
上列當事人聲請消費者債務清理事件，本院裁定如下：
    主  文
債務人李依濃自民國一百年九月十五日下午十六時起開始更生程
序。
命司法事務官進行本件更生程序。
    理  由
一、本件聲請意旨略以：聲請人有不能清償債務情事，於消費者
    債務清理條例施行後乃向最大債權金融機構即聯邦銀行股份
    有限公司（下稱聯邦銀行）請求共同協商債務清償方案成立
    ，約定自98年7 月起，分46期，利率7 ％，每月清償新臺幣
    （下同）5,000 元。惟聲請人每月另須清償有擔保債務8,00
    0 元，此外尚有民間債務及保證債務未清償，每月收入顯不
    足支付協商款項，清償數期後不得已毀諾，顯已盡相當之還
    款誠意，因客觀上收入不足，實有不可歸責於已事由，致履
    行顯有重大困難，爰聲請准予裁定更生等語。
二、按債務人不能清償債務或有不能清償之虞者，得依消費者債
    務清理條例所定更生或清算程序，清理其債務。債務人無擔
    保或無優先權之債務總額未逾1200萬元者，於法院裁定開始
    清算程序或宣告破產前，得向法院聲請更生。又於消費者債
    務清理條例施行前，債務人依金融主管機關協調成立之中華
    民國銀行公會會員，辦理消費金融案件無擔保債務協商機制
    與金融機構成立之協商，準用同條例第151 條第5 項之規定
    ，即債務人與金融機構協商成立者，不得聲請更生或清算，
    但因不可歸責於己之事由，致履行顯有重大困難者，不在此
    限。如法院開始更生程序之裁定，應載明其年、月、日、時
    ，並即時發生效力。法院裁定開始更生或清算程序後，得命
    司法事務官進行更生或清算程序，必要時得選任律師、會計
    師或其他適當之自然人或法人一人為監督人或管理人。消費
    者債務清理條例第3 條、第42條第1 項、第151 條第5 項、
    第6 項、第45條第1 項及第16條第1 項分別定有明文。
三、經查，聲請人所主張之上開事實，業據提出聲請人97至99年
    度綜合所得稅各類所得資料清單及財產歸屬資料清單（卷8
    頁、15-16 頁、48頁）、財團法人金融聯合徵信中心當事人
    綜合信用報告（卷10-13 頁、46-47 頁）、財產及收入狀況
    說明書（卷14頁）、債權人清冊（卷17頁）、前置協商協議
    書及無擔保債務還款分配表（卷18-20 頁）、本院支付命令
    （卷22頁）、戶籍謄本（卷25-26 頁）、勞保投保資料（卷
    27-28 頁、45頁）、薪資單（卷49-54 頁）、聯邦銀行民事
    陳報狀（卷60-66 頁）、台新銀行民事陳報狀（卷70頁）等
    可憑，可信為實。
四、經查：聲請人任職於台灣佳礦電子股份有限公司，97至99年
    於扣除所得稅後之所得分別為338,126 元、359,137 元、35
    8,118 元，名下無財產（卷8 頁、15-16 頁、48頁各類所得
    資料及財產清單），依其最近99年平均每月收入於扣除每月
    必要之勞退提繳2178元、勞保573 元、健保521 元、福利金
    98元及團保25元後（卷49-54 頁薪資單），則平均每月實際
    所得約為26,448元。而聲請人之生活必要支出，應按100 年
    毀諾時高雄市每人每月最低生活費11,146元計算，則以聲請
    人每月收入26,448元，扣除其其必要生活支出11,146元後尚
    餘15,302元，雖足以繳納每月分期款5,000 元，惟聲請人每
    月尚需清償其房貸拍賣不足額之有擔保債務協商款8,000 元
    （卷60-66 頁），且另有所負之保證債務及民間債務（卷57
    頁支付命令），無法納入前置協商，以聲請人之收入難認其
    能同時清償協商款項及民間債務，短期或可勉力為之，但終
    難以為繼，致不能履約，並無違常。因此，綜合聲請人之財
    力無法依協議繼續償還，既係因客觀收入減少或不足償還所
    致，非因協議後故有浪費或其他不利償還之行為，且在收入
    不足償還協商金額之情形下，仍繼續償還，繳款至100 年3
    月後始不得已毀諾，則應認已盡相當之償還誠意，實有不可
    歸責於聲請人之事由，致履行顯有重大困難。再者，對照聲
    請人之債務總金額2,510,708 元（卷10-13 頁聯合徵信中心
    之個人資料），縱以零利率計算，清償年數仍達約14年，一
    旦加計利息，將有不能清償債務之情事。而聲請人無擔保或
    無優先權之債務總額未逾新臺幣1,200 萬元，復無同條例第
    46條規定已經法院裁定開始清算程序或宣告破產及第6 條第
    3 項、第8 條各款所定駁回更生聲請等程序事由存在，則債
    務人聲請更生，是有理由。爰裁定如主文。
中    華    民    國  100     年    9     月    15    日
                  民事庭      法  官  藍家慶
上為正本係照原本作成
本件不得抗告
中    華    民    國  100    年     9     月    15    日
                              書記官  梁竫